臺灣新竹地方法院刑事判決
110年度易字第613號
公  訴  人  臺灣新竹地方檢察署檢察官
被      告  彭國晉




上列被告因詐欺等案件，經檢察官提起公訴（110年度偵字第294
6號），被告於本院準備程序時為有罪之陳述，經本院合議庭裁
定由受命法官改行簡式審判程序，判決如下：
    主  文
彭國晉犯行使偽造私文書罪，累犯，處有期徒刑肆月，如易科罰
金，以新臺幣壹仟元折算壹日。
偽造之「何淮祐」署押貳枚，均沒收；未扣案之犯罪所得新臺幣
肆拾萬元沒收之，如全部或一部不能沒收或不宜執行沒收時，追
徵其價額。
    事  實
一、彭國晉於民國108年10月中旬透過手機遊戲認識楊鈺彬後，
    意圖為自己不法之所有，化名「何淮祐」向楊鈺彬佯稱：可
    為楊鈺彬投資艾多美，能夠在短期內獲利不斐，到時候獲利
    再對半分等語，致楊鈺彬陷於錯誤同意投資，因楊鈺彬資金
    不足，彭國晉遂要楊鈺彬以謊稱需償還何淮祐新臺幣（下同
    ）40萬元債務之方式，向父母拿取40萬元用以投資；嗣於同
    年月23日12時10分許，楊鈺彬母親莊淑娟在臺中市○○區○○路
    000號中華郵政沙鹿分局，自楊鈺彬父親楊春國之帳戶臨櫃
    提領40萬元後，由楊鈺彬當場將40萬元交付彭國晉用以投資
    艾多美（楊鈺彬於直系血親間犯詐欺罪未據莊淑娟、楊春國
    告訴），彭國晉並偽以「何淮祐」名義出具已收到楊鈺彬還
    款40萬元之偽造收據1紙予莊淑娟，而足生損害於「何淮祐
    」及莊淑娟。嗣彭國晉要求楊鈺彬再加碼投資，為楊春國察
    覺有異，乃制止楊鈺彬再投資，楊鈺彬始悉受騙。
二、案經楊鈺彬訴由臺中市政府警察局清水分局報告臺灣臺中地
    方檢察署呈請臺灣高等檢察署檢察長令轉臺灣新竹地方檢察
    署檢察官偵查起訴。　　
    理  由
一、程序部分：
（一）本件被告偽簽「何淮祐」之姓名，製作不實收據並交由楊
      鈺彬母親莊淑娟收執之行使偽造私文書犯行，雖未據起訴
      ，惟與原起訴之詐欺取財犯行，有裁判上一罪關係，為起
      訴效力所及，並經檢察官當庭補充（見本院卷第34頁），
      是本院得併予審理。
（二）本件被告彭國晉所犯均為死刑、無期徒刑、最輕本刑為3 
      年以上有期徒刑『以外』之罪，亦『非屬』高等法院管轄之第
      一審案件，其於準備程序進行中，先就被訴事實為有罪之
      陳述，經法官告知簡式審判程序之旨，並聽取公訴檢察官
      、被告之意見後，本院合議庭依刑事訴訟法第273條之1第
      1項、第273條之2 等規定，裁定由受命法官進行簡式審判
      程序，且不受同法第159條第1項、第161條之2、第161條
      之3、第163條之1及第164條至第170條所規定證據能力認
      定及調查方式之限制，合先敘明。　　
二、上揭犯罪事實業據被告於本院審理時供承不諱（見本院卷第
    33-34頁、第39頁），並經證人即告訴人楊鈺彬證述（見256
    05號偵卷第19-21頁、第111-112頁）、證人楊春國於偵訊證
    述（見25605號偵卷第113-114頁），另有郵政存簿儲金提款
    單、楊春國郵局存摺封面及明細（見25605號偵卷第29頁、
    第45-47頁）、小叮噹（即被告）與楊鈺彬之對話擷圖（見2
    946號偵卷第34-37頁）、立據人楊鈺彬之借據、「何淮祐」
    已收到40萬元之收據（見25605號偵卷第49頁、第51頁）、
    告訴人楊鈺彬之個人戶籍資料（見25605號偵卷第103頁）、
    艾多美股份有限公司110年3月31日艾字第1100331號函（見2
    946號偵卷第17頁）等在卷，足認被告前開任意性自白與事
    實相符，應堪採信。本案事證明確，被告行使偽造私文書、
    詐欺取財等犯行均堪予認定，應依法論科。
三、論罪科刑：　　　
（一）刑法上偽造文書罪，係著重於保護公共信用之法益，即使
      該偽造文書所載名義製作人實無其人，而社會上一般人仍
      有誤信其為真正文書之危險，仍難阻卻犯罪之成立。核被
      告所為係犯刑法第216條、第210條之行使偽造私文書罪、
      刑法第3939條第1項之詐欺取財罪。被告偽造私文書之行
      為為行使所吸收，不另論罪。被告所犯上開2罪，係一行
      為觸犯2罪名，應從一重之行使偽造私文書罪處斷。
（二）被告前因詐欺取財等案件，經本院以107年度易字第484號
      判決應執行有期徒刑5月確定，於108年6月27日易科罰金
      執行完畢，有臺灣高等法院被告前案紀錄表在卷可憑（本
      院卷第14頁），於有期徒刑執行完畢5年內再犯本件有期
      徒刑以上之罪，為累犯。本院審酌被告本件與前開構成累
      犯之案件，其罪名、罪質、犯罪手法及態樣有所類似，且
      甫於執行完畢不久即再犯，認其有對刑罰反應力薄弱之情
      ，依司法院第775號解釋之意旨，爰加重其法定最低本刑
      及最高本刑。　　
（三）爰審酌被告利用告訴人對其之信任而向告訴人施詐，使告
      訴人所受財物損害非輕，且斟酌被告正值青年，竟不思以
      正當方法賺取所需，而為本件詐欺取財、行使偽造私文書
      等犯行，另審酌被告於本院審理時終能坦承犯行之犯後態
      度，惟並未賠償告訴人，及被告自承高職畢業，未婚，案
      發時與母親同住，從事禮儀師工作，經濟狀況尚可等智識
      程度、家庭、工作狀況等一切情狀（見本院卷第40頁），
      量處如主文第1項所示之刑，並諭知易科罰金之折算標準
      。
四、沒收：
（一）偽造之收據1紙（見25605號偵卷第51頁），既經交付予被
      害人莊淑娟而行使之，已非被告所有，無從宣告沒收；然
      其上偽造之「何淮祐」署押2枚，仍應依刑法第219 條規
      定，宣告沒收之。　
（二）按犯罪所得，屬於犯罪行為人者，沒收之。但有特別規定
      者，依其規定；前2 項之沒收，於全部或一部不能沒收或
      不宜執行沒收時，追徵其價額；刑法第38條之1第1項、第
      3 項分別定有明文。查被告本件詐欺取財犯行，獲得不法
      所得40萬元一節，業經認定如前，被告於本院陳明業已花
      用殆盡，無法賠償告訴人（見本院卷第40頁），是被告之
      犯罪所得雖未據扣案，仍應予以宣告沒收之，並於全部或
      一部不能沒收或不宜執行沒收時，追徵其價額。
據上論斷，應依刑事訴訟法第273條之1第1項、第299條第1項前
段，刑法第216條、第210條、第339條第1項、第55條、第47條第
1項、第41條第1項、第219條、第38條之1第1項、第3項，刑法施
行法第1條之1第1項，判決如主文。
本案經檢察官侯少卿提起公訴，檢察官黃嘉慧到庭執行職務
中　　華　　民　　國　　110 　年　　12　　月　　30　　日
                  刑事第六庭  法　官  黃美盈
以上正本證明與原本無異。
如不服本判決應於收受本判決後20日內向本院提出上訴書狀，上
訴書狀應敘述具體理由。上訴書狀未敘述上訴理由者，應於上訴
期間屆滿後20日內補提理由書狀於本院（均須按他造當事人之人
數附繕本）「切勿逕送上級法院」。
告訴人或被害人如對於本判決不服者，應具備理由請求檢察官上
訴，其上訴期間之計算係以檢察官收受判決正本之日期為準。
中　　華　　民　　國　　110 　年　　12　　月　　30　　日
                              書記官  陳采薇　　　　　　　　
附錄論罪科刑法條：
刑法第216條
行使第210條至第215條之文書者，依偽造、變造文書或登載不實
事項或使登載不實事項之規定處斷。
刑法第210條
偽造、變造私文書，足以生損害於公眾或他人者，處5年以下有
期徒刑。
刑法第339條第1項
意圖為自己或第三人不法之所有，以詐術使人將本人或第三人之
物交付者，處5年以下有期徒刑、拘役或科或併科50萬元以下罰
金。